最高法院刑事判決　　　　　　　　　 111年度台上字第1213號
上　訴　人　林億成



選任辯護人　劉世興律師
上列上訴人因違反毒品危害防制條例案件，不服臺灣高等法院中
華民國110 年9 月30日第二審判決（110 年度上訴字第2516號，
起訴案號：臺灣桃園地方檢察署108 年度少連偵續字第4 號），
提起上訴，本院判決如下：
    主  文
上訴駁回。
    理  由
一、按刑事訴訟法第377 條規定，上訴於第三審法院，非以判決
    違背法令為理由，不得為之。是提起第三審上訴，應以原判
    決違背法令為理由，係屬法定要件。如果上訴理由書狀並未
    依據卷內訴訟資料，具體指摘原判決不適用何種法則或如何
    適用不當，或所指摘原判決違法情事，顯與法律規定得為第
    三審上訴理由之違法情形，不相適合時，均應認其上訴為違
    背法律上之程式，予以駁回。
二、本件原審審理結果，認為上訴人甲○○意圖營利，有原判決
    事實欄所載與行為時未滿18歲之林○慶（姓名及年籍詳卷，
    業經判處罪刑確定）共同販賣含有第三級毒品之毒品咖啡包
    未遂之犯行明確，因而撤銷第一審之科刑判決，經比較新舊
    法後，改判仍論處上訴人成年人與少年共同犯販賣第三級毒
    品未遂罪刑並為沒收之諭知，已載認其調查證據之結果及憑
    以認定犯罪事實之心證理由，有卷存資料可資覆按。
三、刑之量定，係實體法上賦予法院得依職權自由裁量之事項，
    苟已以行為人之責任為基礎，並斟酌刑法第57條各款所列情
    狀，在法定刑度內，酌量科刑，無偏執一端，致明顯失出失
    入情形，即不得任意指摘為違法，以為第三審上訴之理由。
    且量刑判斷當否之準據，應就判決之整體觀察為綜合考量，
    不可擷取其中片段，遽予評斷。原判決已具體審酌刑法第57
    條科刑等一切情狀，並載敘如何有依兒童及少年福利與權益
    保障法第112 條第1 項前段規定加重其刑後，再依同法第25
    條第2 項未遂犯規定減輕其刑之理由，在罪責原則下適正行
    使其量刑之裁量權，科處有期徒刑3 年8 月，核其量定之刑
    罰，已兼顧相關有利與不利之科刑資料，客觀上並未逾越法
    定刑度或範圍，核無濫用裁量權限或牴觸比例原則、罪刑不
    相當之情形存在。上訴意旨雖執原判決以其於本案前已有販
    毒前科，致所為量刑與卷內資料不相適合，有證據上理由矛
    盾云云，然原審上開量刑已屬從輕，顯非以上訴人之前科資
    料為加重事由，縱有誤載或錯認之情形，亦不影響判決之結
    果，要難認為適法之第三審上訴理由。又應否依刑法第59條
    酌量減輕其刑，法院本屬有權斟酌決定，故未酌減其刑，既
    不違背法令，自不得執為提起第三審上訴之理由，原審審酌
    上訴人所犯情狀，認無可憫恕之事由，已闡述其理由明確，
    未依該條規定酌減其刑，亦無違法可指。上訴意旨指摘原判
    決以其已有減輕事由，而未適用刑法第59條酌減其刑，有理
    由不備云云，乃摭拾原判決理由片斷之論述，尚難謂為上訴
    第三審之適法理由。
四、上訴意旨，係就原審量刑職權之適法行使，徒以自己之說詞
    ，任意指為違法，要與法律規定得為第三審上訴理由之違法
    情形，不相適合。應認其上訴為違背法律上之程式，予以駁
    回。又上訴人以原判決增列「包含其他法定減刑事由」等法
    律所無之要件，與刑法第59條之立法意旨是從行為「時」是
    否有顯可憫恕之情相牴觸，認此法律見解具有原則上重要性
    ，請求提案大法庭云云。惟刑法上之酌量減輕，必於犯罪之
    情狀顯可憫恕，並以宣告法定最低度之刑猶嫌過苛者，始得
    為之，為刑法第59條所明定，至是否適用刑法第59條規定酌
    減其刑，乃屬事實審法院得依職權自由裁量之事項，為本院
    一貫所採之法律見解，而此見解並無顯然欠當或不符合時代
    需求或演進而有必須改弦易轍之問題，亦難認具有法律原則
    重要性而必須由本庭提案由本院刑事大法庭裁定統一或變更
    見解之必要，併此敘明。
據上論結，應依刑事訴訟法第395條前段，判決如主文。
中    華    民    國   111    年    3     月    16    日
                  刑事第九庭審判長法  官  段  景  榕  
                                  法  官  鄧  振  球  
                                  法  官  汪  梅  芬  
                                  法  官  宋  松  璟  
                                  法  官  楊  力  進  
本件正本證明與原本無異
                                  書記官
中    華    民    國   111    年    3     月    17    日